【裁判字號】    92,交抗,124
【裁判日期】    921002
【裁判案由】    聲明異議
【裁判全文】
臺灣高等法院臺南分院刑事裁定             九十二年度交抗字第一二四號  孝股
      抗  告  人
      即原處分機關  交通部公路總局嘉義區監理所
      代  表  人    甲○○
      受處分人      乙○○
右列抗告人因受處分人違反道路交通管理處罰條例案件，不服臺灣嘉義地方法院中華
民國九十二年五月二十日裁定（九十二年度交聲字八七號）提起抗告，本院裁定如左
：
      主      文
原裁定撤銷，發回臺灣嘉義地方法院。
      理      由
一、本件抗告意旨略以：本件行為人楊冠泰駕駛受處分人乙○○所有ＺＵＣ─４０６
    號輕型機車，因未戴安全帽且不服從交通警察之指揮或稽查，於八十九年十二月
    十八日經嘉義市警察局第一分局以嘉市警交字第Ｌ00000000號單舉發交
    通違規，並隨案「代保管」ＺＵＣ─４０６號車牌乙面，惟受處分人未依該單記
    指定應到案日期限（九十年一月四日）到案情形下，仍繼續駕駛該車未懸掛號牌
    乃屬事實而經警查獲舉發，上開事實亦為原審法院所認定，然原審認受處分人所
    涉為道路交通管理處罰條例第十二條第一項第六款「牌照吊扣期間行駛者」而非
    第七款之「已領有車牌而未懸掛或不依指定位置懸掛」，應係以「代保管」與「
    吊扣」錯誤聯結所致，因查ＺＵＣ─４０６號車號牌並未因案受執行「吊扣」處
    分，而「代保管」物件旨在催請受處分人到案處結有關案件，並非施予「處分」
    ，兩者顯有不同，再者，「違反道路交通管理事件處理細則」第十五條第三項亦
    規定略以：【代保管汽車號牌者，並記明「限當日駛回」，違者依本條例第十二
    條第一項第七款之規定舉發】，因此，本案仍應依【已領有號牌而未懸掛】裁處
    ，始符規定，爰依法提起本件抗告云云。
二、原裁定意旨略以：楊冠泰於八十九年十二月十八日十四時四十五分許，騎乘受處
    分人所有ＺＵＣ─４０６號輕型機車，行經在嘉義市○○街三十六巷十三號前，
    因未載安全帽及不服從交通警察之指揮或稽查，經稽查警員盧清海以嘉市警交字
    第Ｌ00000000號舉發違反道路交通管理事件通知單舉發，並查扣車牌，
    且寄交通知聯予ＺＵＣ─４０６號輕型機車所有人即受處分人通知於九十年一月
    四日前到案，惟受處分人於未在前開期限到案情形下，仍繼續駕駛該車未懸掛號
    牌，經警於九十一年十月五日查獲，以嘉市警交字第Ｌ00000000號舉發
    違反道路交通管理事件通知單舉發等情，而對受處分人依道路交通管理處罰條例
    第十二條第一項第六款之「牌照吊扣期間行駛者」，裁處罰鍰新台幣五千元，固
    非無見。
三、惟查，受處分人之子楊冠泰於八十九年十二月十八日十四時四十五分許，騎乘受
    處分人所有前開機車，行經嘉義市○○街三十六巷十三號前，因未戴安全帽及不
    服從交通警察之指揮或稽查，經嘉義市警察局第一分局以嘉市警交字第Ｌ000
    00000號舉發違反道路交通管理事件通知單舉發，此有該通知單附卷足憑。
    再楊冠泰於上開時、地違規，經該分局八掌派出所警員盧清海當場攔查，楊冠泰
    拒絕出示證件即離去，員警乃依規定逕舉並代保管該車車牌隨案移送裁罰等情，
    復有嘉義市警察局第一分局九十二年七月三十一日嘉市警一交字第０９２０００
    ３１８１６號函附於本院卷可稽，並經證人即舉發員警盧清海於原審證述明確；
    足見，本件舉發員警似因斯時駕駛人楊冠泰拒絕出示證件，始依規定當場代保管
 該車車牌，並非【吊扣】該車牌。而依違反道路交通管理事件統一裁罰基準及處
    理細則第十五條第三項後段規定：「代保管汽車號牌者，並記明「限當日駛回」
    ，違反者依本條例第十二條第一項第七款規定舉發。」，若本件員警當場扣牌行
    為係屬「代保管」物件，則本件似應依道路交通管理處罰條例第十二條第一項第
    七款之「已領有號牌而未懸掛或不依指定位置懸掛」裁處。惟觀以前開舉發通知
    單「代保管物件」欄上所載「扣牌」二字，其意究為吊扣車牌？抑或係「代保管
    」物件？即有疑問，尚有待原審再予詳查審認，抗告意旨執此指摘原裁定不當，
    為有理由，應由本院將原裁定撤銷，發回原審更為適當之裁處。
四、據上論斷，應依道路交通案件處理辦法第二十六條，刑事訴訟法第四百十三條前
    段，裁定如主文。
中      華      民      國    九十二    年      十      月      二      日
                              臺灣高等法院臺南分院刑事第四庭
                                      審判長法官  鄭  文  肅
                                            法官  王  浦  傑
                                            法官  陳  珍  如
右正本證明與原本無異。
不得再抗告。
                                      法院書記官  周  美  莉
中      華      民      國    九十二    年      十      月      二      日


司法院資訊處製作；財團法人民間司法改革基金會備份。
